【裁判字號】    98,易,1385
【裁判日期】    990119
【裁判案由】    詐欺
【裁判全文】
臺灣高雄地方法院刑事判決              98年度易字第1385號
公  訴  人  臺灣高雄地方法院檢察署檢察官
被      告  甲○○
                    （現於臺中看守所附設勒戒所勒戒中）
上列被告因詐欺案件，經檢察官提起公訴（98年度偵字第23419
號），本院判決如下：
    主  文
本件免訴。
    理  由
一、公訴意旨係以：被告甲○○可預見將自己所有之金融機構存
    款帳戶之存摺、提款卡及印鑑等物提供他人使用，可能幫助
    他人遂行詐欺取財之犯罪目的，竟仍基於幫助他人犯詐欺罪
    之不確定故意，於民國98年5 月11日前某日，在不詳地點，
    將其在臺灣銀行中庄分行所開立帳號000000000000號帳戶之
    存摺、印鑑、提款卡及密碼等物，以不詳代價，交予犯罪集
    團成員中真實姓名、年籍均不詳綽號「紅毛」之人使用。嗣
    該犯罪集團取得甲○○上開帳戶之存摺、提款卡及密碼後，
    即共同基於詐欺取財之犯意聯絡，由該犯罪集團內某成員，
    於98年5 月11日上午某時撥打電話予丙○○，向其佯稱：其
    因涉嫌洗錢，需將帳戶內之存款轉匯至監管帳戶云云，致丙
    ○○誤信為真而陷於錯誤，遂於當日中午12時許，至臺灣銀
    行竹北分行臨櫃，以無摺存款方式將新臺幣（下同）10萬元
    ，存入甲○○前揭臺銀中庄分行帳戶內。因認被告提供上開
    帳戶予不詳姓名、年籍綽號「紅毛」之人所組成之犯罪集團
    使用，幫助該集團成員取得詐欺他人款項之行為，涉犯刑法
    第30條第1 項、第339 條第1 項詐欺取財罪之幫助犯等語。
二、按案件曾經判決確定者，應諭知免訴之判決，刑事訴訟法第
    302 條第1 款定有明文。此項訴訟法上所稱之一事不再理原
    則，關於實質上一罪或裁判上一罪，均有其適用，而刑法第
    55條規定之想像競合犯，屬於裁判上一罪，若想像競合犯所
    觸犯之一部分罪名，業經判決確定，其效力當然及於全部，
    倘檢察官復就想像競合犯之其他罪名，重行起訴，即應諭知
    免訴之判決（最高法院著有60年臺非字第77號判例可資參照
    ）。
三、經查：
  (一)被告前因「可預見若提供金融機構帳戶予不詳身分之人使用
    ，可能遭該人及其所屬之詐騙集團成員詐騙社會大眾匯款至
    該帳戶，成為逃避追緝之人頭帳戶，竟仍基於即使發生亦不
    違反本意之幫助詐欺取財犯意，於民國98年5 月6 日之某時
    ，在臺中市○區○○○路367 號6 樓之21之住處，將其向玉
    山商業銀行後庄分行申辦帳號第0000000000000 號帳戶之金
    融卡及密碼，交予真實姓名年籍不詳綽號「紅毛」之成年男
    子及其所屬之詐騙集團成員，幫助渠等以之作為詐騙他人使
    用之匯款工具。嗣「紅毛」及該詐騙集團成員於取得上開帳
    戶後，共同意圖為自己不法之所有，基於詐欺犯意之聯絡，
    於98年5 月11日上午10時24分許，以軍隊班長之名義，撥打
    電話予陳文良，向其佯稱其服兵役中之孫陳宏源因與他人發
    生爭執，須立即賠償對方金錢云云，施用此詐術致陳文良陷
    於錯誤，旋於同日之某時，即依指示匯款103334元至甲○○
    之上開玉山銀行後庄分行帳戶內。」之幫助詐欺取財案件，
    經臺灣臺中地方法院以98年度中簡字第3192號判決判處拘役
    40日，並於98年12月14日確定等情（下稱前案），有該案件
    之聲請簡易判決處刑書、刑事判決書及臺灣高等法院被告前
    案紀錄表附卷可稽。
  (二)被告迭於前案訊問時、本案偵查、審理時均陳稱：「紅毛」
    是同一次拿走前案所判決的玉山銀行帳戶與本案起訴的臺灣
    銀行帳戶等語（A6卷第13、65頁，A4卷第4 至5 頁），且前
    案被害人陳文良與本案之被害人丙○○為詐騙集團所詐騙之
    時間均在同一日，是被告上開所稱，堪信為真實。被告既係
    以一交付數帳戶之幫助行為致前案及本案之數名被害人受騙
    ，核屬一行為侵害數被害人之個人財產法益而觸犯數罪名之
    想像競合犯，有裁判上一罪關係，為同一案件，而前案既係
    於98年12月14日判決確定，本案自為前案確定判決效力所及
    。從而，本案起訴書所載之犯罪事實，既經前案判決確定效
    力所及，揆諸前揭說明，爰不經言詞辯論，逕為免訴判決之
    諭知。
據上論斷，應依刑事訴訟法第302條第1 款、第307條，判決如主
文。
本案經檢察官乙○○到庭執行職務。
中    華    民    國    99    年    1     月    19    日
                  刑事第一庭    審判長法  官  蔡國卿
                                      法  官  張琬如
                                      法  官  王淑惠
以上正本證明與原本無異。
如不服本判決應於收受判決後10日內向本院提出上訴書狀，並應
敘述具體理由。其未敘述上訴理由者，應於上訴期間屆滿後20日
內向本院補提理由書(均須按他造當事人之人數附繕本)「切勿逕
送上級法院」。
中    華    民    國    99    年    1     月    19    日
                                      書記官  黃旭淑


司法院資訊處製作；財團法人民間司法改革基金會備份。
